臺灣高等法院民事裁定　　　　　　　　　96年度破抗字第20號
　　抗告人　乙○○
上列抗告人因聲請宣告相對人甲○○破產事件，對於中華民國96
年2月13日台灣台北地方法院96年度破更一字第1號裁定提起抗告
，本院裁定如下：
    主  文
抗告駁回。
抗告訴訟費用由抗告人負擔。
    理  由
一、本件抗告意旨略以：相對人即債務人甲○○積欠匯豐商業銀
    行等12家銀行合計新臺幣（下同）329萬1929元債務，並積
    欠抗告人代為清償中國信託商業銀行等7家銀行合計198萬
    7373元之信用卡債務，是相對人共負債527萬9302元。而相
    對人僅有50萬元資產，自有負債大於資產之情事，確已無清
    償能力，爰依破產法第57條規定聲請宣告其破產。惟原裁定
    竟以相對人財產不敷清償破產財團費用及債務，及相對人尚
    有資產及工作能力，並無不能清償債務等理由駁回抗告人之
    聲請。惟破產財團費用及財團債務均為破產宣告後之問題，
    且均屬未知數，原裁定未計算出具體數額，即逕認定相對人
    財產有不敷清償破產財團費用及財團債務之情，自有不合。
    況相對人之債權人僅有12家銀行及抗告人，資產亦僅有50萬
    元，破產管理人及監察人之職務必然輕鬆單純，報酬亦非屬
    過高，相對人財產自無不敷清償財團費用及財團債務之情，
    而有宣告破產之實益。又相對人現專職照顧幼兒陳羿云，已
    5、6年無工作及收入，每月亦無6萬1000元之收入，且至陳
    羿云成年前尚有十數年，相對人均無法工作，故相對人實有
    無力清償債務之情，原裁定駁回抗告人之破產聲請，實有不
    合，爰提起抗告請求廢棄原裁定，並宣告相對人破產等語。
二、按破產對債務人不能清償債務者宣告之，破產法第57條定有
    明文。又左列各款，為財團費用：(一)因破產財團之管理變價
    及分配所生之費用。(二)因破產債權人共同利益所需審判上之
    費用。(三)破產管理人之報酬。破產人及其家屬之必要生活費
    及喪葬費，視為財團費用。左列各款為財團債務：(一)破產管
    理人關於破產財團所為行為而生之債務。(二)破產管理人為破
    產財團請求履行雙務契約所生之債務，或因破產宣告後應履
    行雙務契約而生之債務。(三)為破產財團無因管理所生之債務
    。(四)因破產財團不當得利所生之債務。破產法第95、96條定
    有明文。財團債務及財團費用，應先於破產債權，隨時由破
    產財團清償之；破產宣告後，如破產財團之財產不敷清償財
    團費用及財團債務時，法院因破產管理人之聲請，應以裁定
    宣告破產終止，破產法第97條及第148條亦有明文。準此，
    如債務人之財產已不足支付破產程序之費用即財團費用及財
    團債務時，因破產財團無從成立，無從依破產程序清理其債
    務，類推破產法第148條規定之立法趣旨，為債權人及債務
    人之利益，宣告破產顯無實益，反而徒增花費，此時法院即
    應裁定駁回其聲請。
三、經查，抗告人陳報相對人積欠國泰世華商業銀行等12家銀行
    信用卡及信用貸款債務共計329萬1929元，並積欠抗告人198
    萬7373元債務，共計負債527萬9302元，雖提出相對人卡債
    一覽表、香港上海匯豐銀行等信用卡繳款通知書、抗告人代
    付款項一覽表、抗告人及相對人存摺影本及美商花旗銀行股
    份有限公司等11家銀行陳報狀為證（見原法院95年度破字第
    73號聲請卷第3至29頁及原法院破更一卷第25至66頁）。而
    抗告人陳報相對人現有財產50萬元，為相對人母親李秀英贈
    與，並由第三人許坤立律師保管中，則有抗告人提出之贈與
    書影本、保管契約書影本、玉山銀行匯款回條、臺灣銀行匯
    款回條、相對人之臺灣銀行存摺影本及許坤立之彰化銀行存
    摺影本可參（見台北地院95年度破字第73號聲請卷第29-1、
    38至46頁）。又相對人無其他財產或所得，亦有原法院調閱
    之相對人稅務電子閘門財產所得調件明細表附卷可稽（見台
    北地院95年度破字第73號聲請卷第31至33頁）。惟查抗告人
    為58年7月21日出生，現年38歲，學歷為專科畢業，曾擔任
    西華飯店出納櫃檯、路易威登銷售人員、嘉萊珠寶會計及瑞
    士海外門市人員，具有多年工作經驗，於嘉萊珠寶公司擔任
    會計時月收入為5萬8333元至7萬5000元，此有抗告人陳報狀
    、相對人身分證影本及貸款、信用卡申請書附卷可稽（見原
    法院卷第22至24頁、第29頁及第41頁），足見相對人有相當
    工作能力，為專業人員，且年紀正值就業之黃金期，衡諸相
    對人之資歷，其並非無償還債務之可能。抗告人主張相對人
    須照顧幼子，至幼子成年前均無法工作云云，與現今女性可
    照顧幼子並至職場工作之一般社會觀念不符，且抗告人自行
    推斷抗告人至子女成年前均無法工作，亦屬無據。再相對人
    之債務人除抗告人外均為銀行，按現今債務協商機制均能提
    供債務人減免、降低利息及分期清償之還款方案，衡諸前述
    情形，並非宣告破產不可，則相對人既仍有清償債務之可能
    ，自與宣告破產之要件不符。復按原裁定係以相對人非屬無
    清償能力而駁回抗告人破產宣告之聲請，抗告人指原裁定係
    以宣告破產無實益為由駁回其破產聲請，已有誤解。況相對
    人現僅有50萬元資產，於清償破產財團費用及財團債務後，
    縱有剩餘，仍屬徒增破產程序費用，相對人之債權人自更難
    獲有相當比例之清償，實有難以兼顧債權人利益之情，自與
    破產制度之目的不合，是抗告人聲請宣告相對人破產亦無實
    益。又按破產程序既未進行，自僅能就破產程序費用為大概
    估算，且破產程序費用除破產管理人及監查人報酬外，包括
    破產法第95、96條規定所列各種費用，支出前開費用後，破
    產財團所剩無幾並非不能預期，抗告人以破產財團費用為未
    知數，認有宣告破產之實益，亦有不當。綜上所述，原裁定
    駁回抗告人所為宣告相對人破產之聲請，依法並無不合，抗
    告意旨指摘原裁定不當，聲明廢棄，為無理由，應予駁回，
    爰裁定如主文。
中　　華　　民　　國　　96　　年　　6 　　月　　12　　日
                    民事第十三庭
                        審判長法　官  黃嘉烈
  　　　　　　　    　　　　　法　官  許文章
  　　　　　　　    　　　　　法　官  李媛媛
正本係照原本作成。
本裁定除以適用法規顯有錯誤為理由，並經本院許可外，不得再
抗告。如提起再抗告，應於收受後10日內委任律師為訴訟代理人
向本院提出再抗告狀。並繳納再抗告費新台幣１千元。
中　　華　　民　　國　　96　　年　　6 　　月　　12　　日
　　　　　　　　　　　　　　　書記官  李明昇
